臺灣彰化地方法院交通事件裁定　　　　100年度交聲字第460號
移送機關即
原處分機關　交通部公路總局臺中區監理所彰化監理站
異　議　人
即受處分人　梁金鐘
上列受處分人因違反道路交通管理處罰條例案件，對於交通部公
路總局臺中區監理所彰化監理站民國100 年2 月16日所為之處分
（原處分案號：彰監四字第裁64-I00000000號違反道路交通管理
事件裁決書）聲明異議，本院裁定如下：
    主  文
原處分撤銷。
梁金鐘自用一般小貨車駕駛人，駕駛自用一般小貨車經測試檢定
酒精濃度超過規定標準，記違規點數伍點，並施以道路交通安全
講習。
    理  由
一、原處分意旨略以：異議人即受處分人梁金鐘於民國（下同）
    98年10月13日晚上7 時40分許，駕駛車牌號碼9V-9136 號自
    小貨車，駛至彰化縣福興鄉○○村○○街39號前，因不勝酒
    力，將車停駛於車道中睡著，經警前來察看並當場測試梁金
    鐘呼氣中之酒精濃度為每公升1.23毫克，為彰化縣警察局員
    警舉發其汽車駕駛人「酒後駕車，經酒精濃度測定濃度值1.
    23MG/L」違規，爰依道路交通管理處罰條例第35條第1 項第
    1 款規定，裁處「罰鍰新臺幣（下同）49,500元整，記違規
    點數5 點，並應參加道路安全講習」等情。查汽車駕駛人飲
    用酒類或其他類似物後其吐氣所含酒精濃度超過每公升0.25
    毫克或血液中酒精濃度超過百分之0.05以上者，不得駕車，
    道路交通安全規則第114 條第2 項定有明文，違反者，依道
    路交通管理處罰條例第35條第1 項第1 款及第24條第1項 第
    2 款規定處駕駛人15 ,000 元以上60,000元以下罰鍰，記違
    規點數5 點，於法應無不合；又緩起訴者乃附條件的不起訴
    處分，亦即是不起訴的一種，此觀諸刑事訴訟法第256 條規
    定自明，既為不起訴即依不起訴處理；檢察官為緩起訴處分
    時依刑事訴訟法第253 條之2 第1 項規定對被告所為之指示
    及課予之負擔，係一種特殊的處遇措施，並非刑罰；因此刑
    事案件經檢察官為緩起訴處分確定後，宜視同不起訴處分確
    定，依行政罰法第26條第2 項規定，得依違反行政法上義務
    規定裁處之，故無異議人所謂違反一事不二罰之法律規定云
    云。
二、聲明異議意旨略以：受處分人因酒後駕車，經檢察署檢察官
    處以緩起訴處分，並業已服140 小時之義務勞役，唯一罪不
    二罰，爰依法聲明異議等語。
三、按汽車駕駛人飲用酒類後，其吐氣所含酒精濃度超過每公升
    0.25毫克以上者，不得駕車；汽車駕駛人，駕駛汽車經測試
    檢定，有酒精濃度超過規定標準者，處15,000元以上60,000
    元以下罰鍰，當場移置保管其車輛及吊扣其駕駛執照1 年，
    並應接受道路交通安全講習，道路交通安全規則第114 條第
    2 款及道路交通管理處罰條例第35條第1 項第1 款、第24條
    第1 項第2 款分別定有明文。又於99年5 月5 日修正公布，
    並經行政院令定自99年9 月1 日施行之道路交通管理處罰條
    例第68條，於第2 項規定：「領有汽車駕駛執照之汽車駕駛
    人，除駕駛聯結車、大客車、大貨車外之非其駕駛執照種類
    之車輛，違反本條例及道路交通安全規則之規定，應受吊扣
    駕駛執照情形時，無因而肇事致人受傷或重傷者，記違規點
    數5 點。但一年內違規點數共達6 點以上或再次應受吊扣駕
    駛執照情形者，併依原違反本條例應受吊扣駕駛執照處分規
    定，吊扣其駕駛執照。」。本件異議人有普通大貨車駕駛執
    照，本件違規行為為98年間，然原處分機關於100 年2 月16
    日為本件裁處時，道路交通管理處罰條例第68條第2 項已修
    正施行，依修正前之道路交通管理處罰條例第68條規定，異
    議人應吊扣普通小型車駕駛執照12個月，然依修正後之道路
    交通管理處罰條第68條第2 項規定，只需記違規點數5點 ，
    經比較新舊法適用結果，以修正後之道路交通管理處罰條例
    第68條第2 項之規定較有利異議人，故原處分機關適用修正
    後之道路交通管理處罰條例第68條第2 項之規定，並無不當
    。
四、次按94年2 月5 日公布、95年2 月5 日施行之行政罰法第26
    條規定：「一行為同時觸犯刑事法律及違反行政法上義務規
    定者，依刑事法律處罰之。但其行為應處以其他種類行政罰
    或得沒入之物而未經法院宣告沒收者，亦得裁處之。前項行
    為如經不起訴處分或為無罪、免訴、不受理、不付審理之裁
    判確定者，得依違反行政法上義務規定裁處之。」，本條規
    定所謂「其他種類之行政罰」，依同法第2 條之規定，係指
    「限制或禁止行為之處分」（例吊扣證照）、「剝奪或消滅
    資格、權利之處分」（例吊銷證照）、「影響名譽之處分」
    （例公布姓名）及「警告性處分」（例記點、講習）等處分
    。考其立法目的，乃因一行為同時觸犯刑事法律及違反行政
    法上義務規定時，由於刑罰與行政罰同屬對不法行為之制裁
    ，而刑罰之懲罰作用較強，故依刑事法律處罰，即足資警惕
    時，實無一事二罰再處以行政罰之必要；但在其他種類之行
    政罰部分，因兼具維護公共秩序之作用，為達行政目的，行
    政機關仍得併予裁處，亦即並非行為人於一行為同時觸犯刑
    事法律及違反行政法上義務規定時，在受刑事法律處罰後，
    行政機關即全然不得再對其為行政處分，此不可不辨。另按
    酒後駕車經檢察官為緩起訴處分，並命被告向公益團體捐款
    或提供義務勞務者，被告係履行檢察官為緩起訴處分命令，
    此等命令名義上雖非刑罰，但因造成被告財產之減少或義務
    之增加，是其性質應屬干預人民財產、自由之處分，與刑事
    制裁無異，實質上為刑事處罰。
五、經查：本件受處分人於98年10月13日上午11時許及下午3 時
    許，在彰化縣福興鄉○○村○○街83號住處飲酒。詎其明知
    飲酒已達不能安全駕駛動力交通工具之程度，竟仍駕駛車牌
    號碼9V-9136 號自小貨車，沿路行駛。嗣於同日晚上7 時40
    分許，駛至彰化縣福興鄉○○村○○街39號前，因不勝酒力
    ，將車停駛於車道中睡著，經警前來察看並當場測試異議人
    呼氣中之酒精濃度為每公升1.23毫克而查獲等情，為異議人
    所不爭執，並有上開舉發違反道路交通管理事件通知單及臺
    灣彰化地方法院檢察署98年度速偵字第1483號緩起訴處分書
    各1 紙在卷可稽，是原處分機關於100 年2 月16日依道路交
    通管理處罰條例第35條第1 項第1 款等規定裁處受處分人罰
    鍰49,500元及記違規點數5 點，並施以道路交通安全講習，
    固非無據。惟查：
(一)、關於罰鍰處分部分：
    本件受處分人梁金鐘於上開時、地，確有酒後駕駛自小貨車
    ，經警測試其呼氣酒精濃度達1.23MG/L之違規事實，嗣經臺
    灣彰化地方法院檢察署於98年10月16日以98年度速偵字第14
    83號為緩起訴處分，其緩起訴處分期間為1 年，並應於緩起
    訴處分確定並經檢察署通知後之8 個月內，向指定之政府機
    關、政府機構、行政法人、社區或其他符合公益目的之機構
    或團體提供140 小時之義務勞務，該緩起訴處分業於98年10
    月28日確定，且受處分人已於期限內履行完成，緩起訴期間
    復於99年11月1 日期滿未經撤銷，有彰警交字第I00000000
    號舉發違反道路交通管理事件通知單、交通部公路總局臺中
    區監理所彰化監理站100 年2 月16日彰監四字第裁64-I0000
    0000號違反道路交通管理事件裁決書、上開緩起訴處分書、
    臺灣高等法院被告前案紀錄表各1 份在卷可憑，堪認受處分
    人上述酒後駕車行為，確係「一行為同時觸犯刑事法律」，
    並經檢察官為緩起訴處分確定，受處分人且已履行該緩起訴
    處分命令，向指定之政府機關、政府機構、行政法人、社區
    或其他符合公益目的之機構或團體提供140 小時之義務勞務
    ，揆諸上揭說明，應認受處分人因本件交通違規所應處之罰
    鍰部分處罰，已依刑事法律處罰。從而，受處分人就此部分
    之異議為有理由，應由本院將此違法部分撤銷。
(二)、關於記違規點數5 點及應參加道路交通安全講習之處分部分
    ：
    如上所述，原處分關於裁處受處分人記違規點數5 點及應參
    加道路交通安全講習之處分部分，係屬行政罰法第26條但書
    所稱之「其他種類行政罰」，並不受該條前段一事不二罰之
    限制，是原處分機關就此部分之處分，核與道路交通管理處
    罰條例第68條第2 項、第24條第1項第2款之規定相合，並無
    不當，是異議人就此部分求為撤銷一節，為無理由，應予駁
    回。
六、據上論斷，異議人之本件異議，為部分有理由、部分無理由
    ，爰依道路交通管理處罰條例第87條第2 項，道路交通事件
    處理辦法第18條、第19條前段，裁定如主文。
中    華    民    國    100     年    5     月    13  日
                    交通法庭    法  官     鮑慧忠
以上正本證明與原本無異。
如不服本裁定，應於裁定送達後5日內，向本院提出抗告狀。
中    華    民    國   100    年    5     月    13    日
                                    書記官  林子惠